臺灣高雄地方法院刑事判決　　　　　　　　　　　九十三年度易字第四四一號
　　公　訴　人　臺灣高雄地方法院檢察署檢察官
　　被　　　告　甲○○
右列被告因詐欺等案件，經檢察官聲請簡易判決處刑（九十二年度偵緝字第二四一二
號），本院高雄簡易庭認不宜逕以簡易判決處刑，移由本院刑事庭依通常程序審理，
本院判決如左：
    主  文
甲○○意圖為自己不法之所有，以詐術使人將本人之物交付，處拘役肆拾日，如易科
罰金，以參佰元折算壹日。
    事  實
一、甲○○明知自己經濟狀況惡劣，並無支付分期付款之能力，竟意圖為自己不法之
    所有，於民國九十一年六月十八日佯以購車為由，向台新國際商業銀行股份有限
    公司（以下簡稱台新銀行）貸款新台幣（下同）三十七萬元，購得車牌號碼為Ｖ
    Ｉ─九三七九號ＴＯＹＯＴＡ牌ＣＡＭＲＹ型自用小客車一輛，並將該車設定動
    產抵押予台新銀行，以擔保對台新銀行所負一切債務之清償，使台新銀行陷於錯
    誤而核准撥付貸款三十七萬元。雙方約定自九十一年七月十八日起至九十四年六
    月十八日止，分三十六期，以每月為一期，每期給付一萬三十四元，詎甲○○意
    圖為自己不法之所有，僅清償三期貸款，自九十一年十月十八日起，即拒不清償
    分期款項，致台新銀行追索無著而受有損害，始悉受騙。
二、案經告訴人台新國際商業銀行股份有限公司訴由臺灣高雄地方法院檢察署檢察官
    偵查起訴。
    理  由
一、上開犯罪事實業據被告甲○○於偵查及本院訊問時均坦承不諱（參九十二年度偵
    緝字第二四一二號卷第十四頁、本院九十三年簡字第九九○號卷第十五頁），核
    與告訴人代理人丙○○、潘宏威於警詢及本院審理時所指訴之情節相符，復有動
    產擔保交易動產抵押設定登記申請書、車輛動產抵押契約書、台新國際商業銀行
    汽車貸款申請書、外訪報告單、高雄郵局第一一八二三號存證信函等影本各一紙
    附卷可稽；參諸被告甲○○於偵查中供述其於向台新銀行貸款當時並沒有固定之
    工作及其於偵查中及本院審理時，均無法提出貸款當時之工作證明或所得資料等
    。綜上，足認被告之自白與事實相符，其犯行堪以認定。
二、核被告甲○○所為，係犯刑法第三百三十九條第一項之詐欺取財罪。爰審酌被告
    犯罪之動機、目的、手段、生活狀況、智識程度，犯罪所生損害、所得利益、告
    訴人所受損失及被告願每月清償一萬元，分期償還所欠債款，惟告訴人尚未同意
    分期償還，雙方未達成和解，並念被告犯後坦承犯行，及其並無前科紀錄，平日
    素行良好，有卷附臺灣高等法院被告全國前案紀錄表可按等一切情狀，酌情量處
    如主文所示之刑，並諭知易科罰金之折算標準。
三、公訴意旨另以：被告甲○○為動產擔保交易之債務人，與台新國際商業銀行股份
    有限公司約定車牌號碼ＶＩ─九三七九號自用小客車此標的物存放地點於高雄縣
    鳳山市○○街六五號三樓處，在價金未付清之前，不得任意遷移、出賣、出質、
    移轉、抵押或為其他處分。詎被告竟意圖為自己不法之利益，擅自將上開車輛遷
    離標的物約定存放處所，因認被告尚涉有違反動產擔保交易法第三十八條之罪嫌
    。
（一）按犯罪事實應依證據認定之，無證據不得推定其犯罪事實。又不能證明被告犯
      罪者，應諭知無罪之判決，刑事訴訟法第一百五十四條、第三百零一條第一項
      分別定有明文。次按事實之認定，應憑證據，如未能發現相當證據，或證據不
      足以證明，自不能以推測或擬制之方法，為裁判基礎（最高法院四十年度臺上
      字第八六號判例參照）。又告訴人之告訴，係以使被告受刑事訴追為目的，是
      其陳述是否與事實相符，仍應調查其他事實以資審認，始得為不利被告之認定
      （最高法院五十二年台上字第一三○○號判例參照）。
（二）公訴人認被告甲○○涉犯動產擔保交易法第三十八條犯行，無非係以被告取得
      上開車輛後，僅繳納三期貸款，餘款皆拒不給付，且將上開車輛遷移不知去向
      等情，資為論罪依據。訊據被告堅決否認有何上開違反動產擔保交易法第三十
      八條罪行，辯稱：上開車輛係九十二年三、四月間遺失等語。經查：上開車輛
      於九十二年三月九日二十時許，在高雄市苓雅區○○○路六十號前遺失之情，
      業據被告於偵查及本院審理時均供承在卷，核與告訴人代理人潘宏威於本院證
      陳：在九十二年三月十一日派人前往勘查，發現車子不在約定地點，在這之前
      沒有去看過車子等語相符（詳本院九十三年易字第四四一號卷第三十八頁）；
      此外，復有高雄市政府警察局苓雅分局車輛協尋證明單一紙附卷可參，此部分
      之事實，應堪認定。是上開車輛之遷移係遭外力所致，並非被告故意為之，故
      被告應無遷移動產擔保標的物之犯行，公訴人認被告涉犯動產擔保交易法第三
      十八條罪嫌，容有誤會，被告應無公訴人所指之犯嫌。此外，復無其他積極證
      據足資證明被告有上開違反動產擔保交易法第三十八條犯行，不能證明被告犯
      罪，依法應為無罪判決之諭知，惟公訴人認此部分與前揭論罪部分有牽連犯之
      裁判上一罪關係，爰不另為無罪之諭知，併此敘明。
據上論斷，應依刑事訴訟法第二百九十九條第一項前段，刑法第三百三十九條第一項
、第四十一條第一項前段，罰金罰鍰提高標準條例第一條前段、第二條，判決如主文
。
本案經檢察官乙○○到庭執行職務。
中      華      民      國      九十三    年      五      月    三十一  日
                                      臺灣高雄地方法院刑事第八庭
                                          審判長法  官    陳樹村
                                                法  官    吳俊龍
                                                法  官    林意芳
右正本證明與原本無異。
如不服本判決，應於判決送達後十日內，向本院提出上訴狀。
                                                書記官    曾秀鳳
中      華      民      國      九十三    年      六      月      二    日
附錄本案所犯法條全文
刑法第三百三十九條
意圖為自己或第三人不法之所有，以詐術使人將本人或第三人之物交付者，處五年以
下有期徒刑、拘役或科或併科一千元以下罰金。
以前項方法得財產上不法之利益或使第三人得之者，亦同。
前二項之未遂犯罰之。
